臺灣臺中地方法院刑事判決　　　　　　　　　　　　九十三年度易字第二四八二號
　　公　訴　人　臺灣臺中地方法院檢察署檢察官
　　被　　　告　丙○○
　　選任辯護人　方文獻律師
右列被告因恐嚇取財等案件，經檢察官提起公訴（九十三年度偵字第一三五０三號）
，本院判決如左：
    主  文
丙○○共同連續意圖為自己不法之所有，以恐嚇使人將本人之物交付，累犯，處有期
徒刑壹年肆月。偽造之警察證件壹枚、無線電壹具及行動電話機壹具，均沒收。
    事  實
一、丙○○前曾有多次贓物、竊盜、偽造文書、詐欺及恐嚇取財等犯罪前科，其中於
    民國八十八年間因詐欺、恐嚇取財等案件，分別經法院各判處有期徒刑一年、一
    年十月，定應執行刑為有期徒刑二年六月確定，於八十九年八月十一日入監服刑
    ，並於九十一年二月八日縮短刑期假釋出獄，刑期至九十一年四月二十三日屆滿
    以已執行論，詎猶不知悔改，竟與李永坤、賴連勝（另由臺灣高雄地方法院判決
    在案）及陳世彬（另由檢察官偵辦）共同基於意圖為自己不法之所有之概括犯意
    聯絡，自民國九十二年十月十日起，先由丙○○從報紙廣告尋找地下錢莊業者作
    為下手目標，再由陳世彬以電話佯裝借款約同地下錢莊業者見面，俟地下錢莊業
    者到達相約地點，丙○○、李永坤、陳世彬、賴連勝等四人（下稱丙○○等四人
    ）即冒充警察之公務員，對於地下錢莊業者加以盤查，假意偵辦重利案件，行使
    警察之職權，而由丙○○假冒係警察組長，李永坤即持先前其提供自己相片，而
    與丙○○共同偽造之警察證件加以行使，假冒警察而喝令地下錢莊業者交出身上
    物品以供盤查，陳世彬以手持其所有之無線電假裝聯絡警網到場支援，賴連勝則
    負責在旁把風或假意協助盤查及駕駛車號三Ｖ─三０八五號自用小客車俟機接應
    前三人離去，而以此假扮警察查察重利案件之方式，使地下錢莊業者心生畏懼後
    ，丙○○即適時假意將地下錢莊業者帶往旁處，與之溝通，並聲稱只要交付部分
    錢財，即可無事云云，以此方式恐嚇地下錢莊業者，使其因之畏懼而交付財物。
    嗣丙○○等四人即先於九十二年十月十日下午三時許，在高雄縣鳳山市○○街附
    近，以上開行使偽造警察證件、冒充員警之方式恐嚇甲○○○，使甲○○○心生
    畏懼，而交付新臺幣（下同）三萬二千六百元得手；復於同年十一月二十八日下
    午三時許，以相同手法約同甲○○○在高雄縣鳳山市○○○路與立志街公園旁見
    面，甲○○○帶同乙○○赴約後，見及丙○○等四人乃係日前假扮警察向其恐嚇
    取財之人，立刻暗中告知乙○○，當於丙○○等四人假冒警察盤查時，乙○○即
    質問丙○○等四人是何單位警察，丙○○等四人見事跡敗露，乃四散逃逸，丙○○等四人因而尚未取得任何財物而未遂。隨後李永坤當場被乙○○及甲○○○逮
    捕，並於李永坤身上扣得其所有供犯罪所用之偽造警察證件一枚、無線電一具，
    另賴連勝亦為警於犯案現場附近處查獲，並扣得其所有供犯罪所用之行動電話機
    一具。
二、案經高雄縣警察局鳳山分局移送臺灣高雄地方法院檢察署呈請臺灣高等法院檢察
    署檢察長核轉臺灣臺中地方法院檢察署檢察官偵查起訴。
    理  由
一、右揭事實，業據被告於警、偵訊及本院審理時坦承不諱，並經被害人甲○○○及
    乙○○二人於警詢中指訴綦詳，且經證人即共同正犯李永坤、賴連勝於警詢中證
    述屬實，復有偽造之警察證件一枚、無線電一具及行動電話機一具扣案足稽，而
    該扣案之上開警察證件確屬偽造一節，亦據臺灣高雄地方法院於審理共同正犯李
    永坤、賴連勝涉犯恐嚇取財等案件時，勘驗該證件上既無服務單位、姓名之記載
    ，且相片上無鋼印，證件上青天白日標誌則以剪貼方式黏貼其上等情屬實，有該
    院九十三年度易字第二九０號刑事判決一份在卷可稽，足認被告之自白與事實相
    符。本件事證明確，被告丙○○之犯行應堪認定。
二、按「恐嚇罪質，非不含有詐欺性，其與詐欺罪之區別，係行為人對於被害人所用
    三十年上字第六六八號判例著有明文。本件被告丙○○等四人以行使偽造之警察
    證件，冒充警察公務員行使查察重利犯罪之職權，恐嚇地下錢莊業者，使地下錢
    莊業者信以為真而心生畏懼，則被告丙○○等四人上開犯行，應係恐嚇，而非詐
    欺甚明。是核被告丙○○所為，係犯刑法第一百五十八條第一項之僭行公務員職
    權罪、同法第二百十六條、第二百十二條之行使偽造特種文書罪、同法第三百四
    十六條第一項之恐嚇取財既遂罪（九十二年十月十日恐嚇取財部分）及同法第三
    百四十六條第三項、第一項之恐嚇取財未遂罪（九十二年十一月二十八日恐嚇取
    財部分）。起訴書雖未引用刑法第一百五十八條第一項之僭行公務員職權罪、同
    法第三百四十六條第三項、第一項之恐嚇取財未遂罪等條文，惟因犯罪事實欄內
    已明確記載該二罪之事實，該二罪之部分既經起訴，本院自得加以裁判，附此敘
    明。被告偽造警察證件後復持以行使，其偽造之低度行為，應為行使之高度行為
    所吸收，不另論罪。被告丙○○等四人就上揭犯行間，有犯意聯絡及行為分擔，
    均為共同正犯。又被告丙○○連續二次僭行公務員職權、行使偽造特種文書及先
    後所為恐嚇取財既遂、恐嚇取財未遂等犯行，均時間緊接，觸犯構成要件相同之
    罪名，顯係出於概括之犯意反覆為之，為連續犯，各應依刑法第五十六條之規定
    ，各以一僭行公務員職權罪、行使偽造特種文書罪及恐嚇取財既遂罪論，並加重
    其刑。被告所犯上揭僭行公務員職權、行使偽造特種文書與恐嚇取財既遂三罪間
    ，有方法結果之牽連關係，為牽連犯，應從一重之恐嚇取財既遂罪處斷。又被告
    前曾有多次贓物、竊盜、偽造文書、詐欺及恐嚇取財等犯罪前科，其中於八十八
    年間因詐欺、恐嚇取財等案件，分別經法院各判處有期徒刑一年、一年十月，定
    應執行刑為有期徒刑二年六月確定，於八十九年八月十一日入監服刑，並於九十
    一年二月八日縮短刑期假釋出獄，刑期至九十一年四月二十三日屆滿以已執行論
    ，此有臺灣臺中地方法院檢察署刑案資料查註紀錄表及臺灣高等法院被告全國前
    案紀錄表各一份在卷可按，其受有期徒刑之執行完畢，五年之內再犯有期徒刑以
    上之罪，係屬累犯，應依刑法第四十七條之規定遞加重其刑。爰審酌被告夥同其
    他共同正犯以冒充警察身分之方式恐嚇取財，破壞警察人員形象，引發被害人恐
    慌，惡性非輕，並審酌其犯罪之動機、手段、目的及犯罪後坦承犯行，態度良好
    等一切情狀，量處如主文所示之刑。末查，扣案之偽造警察證件一枚，係屬被告
    丙○○所有，扣案之無線電一具則係共同正犯陳世彬所有，另扣案之行動電話機
    一具則係共同正犯賴連勝所有，且該偽造警察證件係供被告丙○○等四人冒充警
    察所用之物，扣案之行動電話機係則供被告丙○○等四人犯恐嚇取財罪時，彼此
    會合找尋作案目標之用，均屬供犯罪所用之物，業據被告供承在卷，應依刑法第
    三十八條第一項第二款規定，宣告沒收之。
三、公訴意旨另以：被告丙○○等四人以上揭行使偽造警察證件，冒充警察查案行使
    職權之方式，自九十二年五、六月間某日起至九十三年十月九日止，在臺南縣及
    高雄縣、市等地，恐嚇地下錢莊業者，使之交付財物得手，因認被告上揭犯行，
    亦涉有行使偽造特種文書及恐嚇取財等罪。惟按犯罪事實應依證據認定之，無證
    據不得推定其犯罪事實；又不能證明被告犯罪或其行為不罰者，應諭知無罪之判
    決，刑事訴訟法第一百五十四條及第三百零一條第一項分別定有明文。又認定犯
    罪事實，所憑之證據，雖不以直接證據為限，間接證據亦包括在內，然無論直接
    或間接證據，其為訴訟上之證明，須於通常一般之人均不致於有所懷疑，而得確
    信其為真實之程度者，始得據之為有罪之認定，倘其證明尚未達到此一程度，而
    有合理性懷疑之存在時，即無從為有罪之認定（最高法院七十六年臺上字第四九
    八六號判例可資參照）。訊據被告堅詞否認有何此部分之犯行，而依卷內資料顯
    示，並無被害人在上揭時間內，指訴確遭被告丙○○等四人以行使偽造特種文書
    之方式恐嚇，並交付財物之犯行，此部分既無被害人之指訴，已難認公訴人此部
    分之指訴係屬有據。另被告丙○○等四人在上揭時間內，就上揭行使偽造特種文
    書、恐嚇取財犯行，究竟如何分工、分別在何地各參與若干次犯行、及因恐嚇被
    害人而取得若干財物等情亦未經公訴人舉證證明，是僅依公訴人此部分之指訴，
    尚難為被告不利之認定。此外，復查無其他積極證據足資證明被告有公訴人所指
    之此部分犯行，此部分既不能證明被告犯罪，原應諭知無罪之判決，然因公訴意
    旨認此部分於前揭經本院判決有罪部分有連續犯之裁判上一罪關係，爰不另為無
    罪之諭知，附此敘明。
據上論斷，應依刑事訴訟法第二百七十三條之一第一項、第二百九十九條第一項前段
，刑法第二十八條、第五十六條、第一百五十八條第一項、第二百十六條、第二百十
二條、第三百四十六條第一項、第五十五條、第四十七條、第三十八條第一項第二款
，罰金罰鍰提高標準條例第一條前段，判決如主文。
中      華      民      國    九十三    年     十二     月    二十八    日
                              臺灣臺中地方法院刑事第十一庭
                                          法  官  王 世 華
右正本證明與原本無異。
如不服本判決，應於判決送達後十日內向本院提出上訴狀，上訴於臺灣高等法院臺中
分院( 須附繕本 )。
                                          書記官
中      華      民      國    九十三    年     十二     月    二十八    日
附錄論罪條文：
中華民國刑法第一百五十八條：
冒充公務員而行使其職權者，處三年以下有期徒刑、拘役或五百元以下罰
          金。
          冒充外國公務員而行使其職權者，亦同。
中華民國刑法第二百十二條：
          偽造、變造護照、旅券、免許證、特許證及關於品行、能力服務或其他相
          類之證書、介紹書，足以生損害於公眾或他人者，處一年以下有期徒刑、
          拘役或三百元以下罰金。
中華民國刑法第二百十六條：
          行使第二百十條至第二百十五條之文書者，依偽造、變造文書或登載不實
          事項或使登載不實事項之規定處斷。
中華民國刑法第三百四十六條
          意圖為自己或第三人不法之所有，以恐嚇使人將本人或第三人之物交付者
          ，處六月以上五年以下有期徒刑，得併科一千元以下罰金。
          以前項方法得財產上不法之利益，或使第三人得之者，亦同。
          前二項之未遂犯罰之。
